【裁判字號】    98,建上,25
【裁判日期】    980729
【裁判案由】    給付工程款
【裁判全文】
臺灣高等法院民事判決                  98年度建上字第25號
上  訴  人  登泰營造股份有限公司
法定代理人  乙○○○
訴訟代理人  包漢銘律師
複代理人    周福珊律師
被上訴人    中臻工程有限公司
                        號
法定代理人  甲○○
訴訟代理人  徐揆智律師
            林幸慧律師
上列當事人間給付工程款事件，上訴人對於中華民國98年2 月20
日臺灣新竹地方法院98年度建字第3號第一審判決提起上訴，經
本院於98年7月15日言詞辯論終結，判決如下：
    主  文
原判決關於命上訴人給付超過新台幣2,127,984元本息部分，及
該部分假執行之宣告，暨訴訟費用之裁判均廢棄。
前開廢棄部分，被上訴人在第一審之訴及其假執行之聲請均駁回
。
其餘上訴駁回。
第一、二審訴訟費用由上訴人負擔80%，餘由被上訴人負擔。
    事實及理由
一、被上訴人主張：
  (一)上訴人登泰營造股份有限公司，將其向訴外人榮民工程股份
    有限公司（下稱榮工公司）承攬之「台鐵新竹內灣支線改善
    計畫工程第三標第二工區」之工程，發包由被上訴人施工，
    被上訴人所需之工程項目包含：1.柱頭施作；2.工作車地面
    組裝；3.工作車上架；4.工作車移柱；5.工作車下架；6.倒
    車；7.工作車細部分解；8.節塊施作（不含P47柱節塊）。
    而工程之數量、單價依被上訴人工程報價單所載，總計新台
    幣（下同）2,890萬元（按實作實算）。至於請款方式則以
    每月25日計算，月結70 %現金、30%為30天期票，另5%加值
    稅外加。兩造簽訂上開工程承攬契約後，於97年6月21日至
    同年10月20日止，被上訴人依約進場施作，雙方同意被上訴
    人施作至P47柱頭完工時結束施工。被上訴人與上訴人工地
    主任林文祥於同年10月27日雙方實地會算結果，上訴人應給
    付被上訴人工程款2,435,000元；另被上訴人自備之機具一
    批即17∮螺桿450米、17∮活動盤帽200個、1.5噸×3m20台
    手搖吊車、3噸×3m10台手搖吊車、鋼心鋼索20條、鋼練條8
    條、8㎜2×3×100m電纜線2條等七大項工具，遭訴外人榮工
    公司以：「如果拆下，有工程危險」為由，將被上訴人上開
    機具扣留繼續使用。被上訴人當時即向林文祥要求由接手包
    商提供機具，將被上訴人所有之機具交還予被上訴人，並經
    林文祥口頭同意，事後卻迄今仍未交還被上訴人，惟該工具
    屬被上訴人自備之工具，上訴人未依約交還被上訴人，應照
    價賠償，合計176,440元。是上訴人積欠上訴人工程款
    2,435,000元及機具價款176,440元，合計2,611,440元，迄
    今仍未給付，為此被上訴人依兩造間承攬契約法律關係，請
    求上訴人應給付被上訴人2,611,440元及自起訴狀繕本送達
    翌日（即98年1月20日）起至清償日止，按年息5%計算之利
    息。上訴理由抗辯被上訴人欠上訴人1,143,466元，因苗58
    線工程上訴人尚應給付被上訴人660,950元，兩相抵扣，扣
    減482,516元（1,143,466－660,950＝482,516），上訴人尚
    應給付被上訴人2,128,124元。（本院按：被上訴人起訴請
    求2,611,440元本息，原判決命上訴人給付2,610,540元本息
    ，上訴人對敗訴部分全部提起上訴，被上訴人對敗訴部分未
    聲明不服，已告確定）。
  (二)答辯聲明：上訴駁回。
二、上訴人則以：
  (一)97年11月13日上訴人之工地主任林文祥確曾與被上訴人會算
    ，確認被上訴人最後一期工程款為2,434,100元，被上訴人
    於覆函中承認應扣除上訴人代付及代扣款項，即應扣款
    796,199元、142,267元、及被上訴人預借現金205,000元。
    上訴人認為應扣款為2,518,537元，與被上訴人承認之
    1,001,199元，差額有1,517,338元，此部分應由林文祥攜帶
    資料到院說明。被上訴人所主張之自備機具一批17∮螺桿
    450米等，合約約定本應由被上訴人負責裝卸，上訴人並未
    與之約定交還。而被上訴人另案苗58線工程尚欠上訴人
    423,897元，上訴人主張抵銷等語置辯。
  (二)上訴聲明：
    1.原判決不利於上訴人部分廢棄。
    2.上開廢棄部分，被上訴人在第一審之訴及假執行之聲請均
      駁回。
    3.如受不利判決，願供擔保請准免為假執行之宣告。
三、兩造不爭之事實：
    被上訴人主張與上訴人簽訂承攬契約，約定由被上訴人承作
    上訴人向榮工公司承包之「台鐵新竹內灣支線改善計畫工程
    第三標第二工區」工程，惟被上訴人完成約定之施工範圍後
    ，上訴人未依約給付工程款之事實，業據提出被上訴人公司
    工程報價單、苗58懸臂工程合約書、工程費用會算單、上訴
    人未支付工程款及五金材料明細表等件為證。上訴人不否認
    兩造曾會算工程款，但抗辯經會算結果，未積欠被上訴人任
    何款項。
四、兩造爭執點之論述：
    本件之爭執點為上訴人是否積欠被上訴人工程款，及上訴人
    應否賠償被上訴人自備之機具損害？
  (一)按稱承攬者，謂當事人約定，一方為他方完成一定之工作，
    他方俟工作完成，給付報酬之契約；又報酬應於工作交付時
    給付之，無須交付者，應於工作完成時給付之，民法第 490
    條第1項、第505條第1 項分別定有明文。上訴人依據承攬契
    約之法律關係，請求被上訴人給付工程款，已據其提出與上
    訴人工地主任林文祥會算、經林文祥簽署之新竹內灣進場施
    工至離場期間之施工費用表為證（原審卷第11頁），被上訴
    人主張工程款為2,435,000元，但依被上訴人提出之證物三
    所示，金額為2,434,100元，則上訴人抗辯林文祥所簽署之
    工程款為2,434,100元，應屬可採。
  (二)次按當事人主張有利於己之事實者，就其事實有舉證之責任
    ，民事訴訟法第277條定有明文。上訴人抗辯應扣款為
    2,518,827元，固自行製作未附任何單據或憑證之扣款明細
    一份為證（本院卷第38、46頁），然為被上訴人所否認，其
    於97年12月26日曾函覆上訴人，承認其中之扣款796,199元
    、欠代工款142,267元及預支205,000元，合計1,143,466元
    （本院卷第48頁），逾此金額之扣款，上訴人雖聲請訊問證
    人林文祥，然，上訴人於接獲被上訴人前述覆函後，明知積
    欠被上訴人工程款，卻遲未與被上訴人會算，嗣被上訴人起
    訴請求，上訴人於原審經合法通知（原審卷第15頁）未到庭
    辯論亦未提出書狀作何聲明或陳述，至第二審始聲請訊問證
    人，依民事訴訟法第447條第1項規定，上訴人不得提出新攻
    擊防禦方法，則上訴人聲請訊問證人林文祥，不應准許。上
    訴人抗辯扣款2,518,827元，除被上訴人承認之1,143,466元
    外，即無可採。
  (三)上訴人主張以苗58線工程款抵銷423,897元並不可採：
    上訴人抗辯苗58線工程款已付1,084,847元，固自行製作未
    附任何單據或憑證之扣款明細一份（本院卷第45、47頁），
    然為被上訴人所否認，而上訴人於該明細表自認被上訴人得
    請款660,950元，則被上訴人主張尚有工程款660,950元得請
    領，洵堪採信。
  (四)被上訴人得請求自備機具之損害賠償176,400元：
    被上訴人主張其承攬施工時自備之機具一批即17∮螺桿450
    米等七大項工具，於施工完成後遭訴外人榮工公司以拆下有
    工程危險為由扣留，依其與上訴人之約定，上訴人應將該機
    具交還予被上訴人，上訴人迄未能交還，且回復顯有重大困
    難，被上訴人自得請求金錢賠償，而上開機具總計220,550
    元，業據其提出上訴人公司未支付工程款及五金材料明細表
    為證，上訴人對前揭證物並不爭執，僅抗辯依合約約定本應
    由被上訴人負責裝卸，上訴人並未約定交還云云。查，合約
    雖約定施工機具由被上訴人自備，衡情被上訴人施工完畢當
    會拆卸取走以供下次之承攬工程使用，若非業主榮工公司不
    允許拆卸，被上訴人斷無留置工地之可能，是上訴人抗辯未
    與被上訴人約定交還云云，有違常情，難以採信。是原判決
    認經折舊後被上訴人得請求損害賠償176,400元（本院按：
    被上訴人主張機具總計220,550元，八折應為176,440元，原
    判決認係176,400元，被上訴人未聲明不服），自無不合。
  (五)綜上，上訴人依承攬契約之法律關係，得請求被上訴人給付
    工程款2,434,100元及機具費用176,400元，總計2,610,500
    元，上訴人抗辯被上訴人欠上訴人1,143,466元為可採，因
    苗58線工程上訴人尚應給付被上訴人660,950元，兩相抵扣
    ，扣減482,516元（1,143,466－660,950＝482,516），上訴
    人尚應給付被上訴人2,127,984元（2,610,500－482,516＝
    2,127,984）。從而，被上訴人請求上訴人給付2,127,984元
    及自民事起訴狀繕本送達被上訴人翌日（即98年1月20日）
    起至清償日止，按年息5%計算之利息部分，洵屬正當，應予
    准許，逾此部分之請求則無理由，應予駁回
五、綜上所述，被上訴人本於承攬契約之法律關係，請求上訴人
    給付2,127,984元及自民國98年1月20日起至清償日止按週年
    利率5%計算之利息，為有理由，應予准許。原審就超過上開
    應准許部分，為上訴人敗訴之判決，並為假執行之宣告，自
    有未洽。上訴意旨就此部分指摘原判決不當，求予廢棄改判
    ，為有理由。至於上開應准許部分，原審判命上訴人給付，
    並為假執行之宣告，核無違誤，上訴意旨，就此部分，仍執
    陳詞，指摘原判決不當，求予廢棄，為無理由，應駁回其上
    訴。
六、本件事證已臻明確，兩造其餘攻擊防禦方法，經審酌後，或
    與本件無涉，或與判決結果不生影響，毋庸一一論列。
七、據上論結，本件上訴為一部有理由，一部無理由，依民事訴
    訟法第450 條、第449條第1項、第79條，判決如主文。
中    華    民    國    98    年    7     月    29    日
                    民事第二庭
                        審判長法  官  吳謙仁
                              法  官  李瓊蔭
                              法  官  蘇瑞華
正本係照原本作成。
如不服本判決，應於收受送達後20日內向本院提出上訴書狀，其
未表明上訴理由者，應於提出上訴後20日內向本院補提理由書狀
（均須按他造當事人之人數附繕本）上訴時應提出委任律師或具
有律師資格之人之委任狀；委任有律師資格者，另應附具律師資
格證書及釋明委任人與受任人有民事訴訟法第466條之1第1項但
書或第2項（詳附註）所定關係之釋明文書影本。
中    華    民    國    98    年    7     月    30    日
                              書記官  賴以真
附註：
民事訴訟法第466條之1（第1項、第2項）：
對於第二審判決上訴，上訴人應委任律師為訴訟代理人。但上訴
人或其他法定代理人具有律師資格者，不在此限。
上訴人之配偶、三親等內之血親、二親等內之姻親，或上訴人為
法人、中央或地方機關時，其所屬專任人員具有律師資格並經法
院認為適當者，亦得為第三審訴訟代理人。


司法院資訊處製作；財團法人民間司法改革基金會備份。
